臺灣臺東地方法院交通事件裁定　　 　　　　　　　　九十一年度交聲字第五一號
　　原處分機關　交通部公路總局高雄區監理所臺東監理站
　　異　議　人　甲○○
　　即受處分人
右列異議人因違反道路交通管理處罰條例案件，對於交通部公路總局高雄區監理所臺
東監理站於九十一年九月二十日所為之處分 (原處分案號：東監違字第裁八一－ＺＤ
0000000號)，聲明異議，本院裁定如左：
        主  文
原處分撤銷。
甲○○不罰。
        理  由
一、按法院受理交通事件，準用刑事訴訟法之規定，道路交通管理處罰條例第八十九
    條前段定有明文，是最高法院七十六年台上字第四九八六號判例意旨：「認定犯
    罪事實所憑之證據，雖不以直接證據為限，間接證據亦包括在內，然而無論直接
    證據或間接證據，其為訴訟上之證明，須於通常一般之人均不致有所懷疑，而得
    確信其為真實之程度者，始得據為有罪之認定，倘其證明尚未達到此一程度，而
    有合理之懷疑存在而無從使事實審法院得有罪之確信時，即應由法院為諭知被告
    無罪之判決。」，所揭示刑事訴訟法上法院認定事實之最重要原則之一－即認定
    被告有罪，就該有罪事實不能有任何之合理懷疑存在（beyond the reasonable
    doubt）之原則於法院審理異議人違反道路交通管理處罰條例案件時，當有其適
    用，易言之，法院於審理異議人違反道路交通管理處罰條例案件，當踐行完畢調
    查證據之程序後，為事實之認定時，如就原處分機關所認定之行為人違規之事實
    仍有合理之訴訟上懷疑，而無法百分之百確信行為人確有該當於道路交通管理處
    罰條例各該處罰條文之構成要件事實時，此際即應依訴訟上之待證事實「倘有懷
    疑，則從被告之利益作解釋」（in dubi opro reo）之證據法則，作對受處分人
    有利之認定。
二、本件原處分機關認異議人即受處分人甲○○所有之車牌號碼Ｅ七－八六六二號自
    用小客車於民國九十一年七月二十五日上午七時零二分許，在國道一號即中山高
    速公路北上二百七十六公里路段行駛，經科學儀器測定速限一百公里時速一百二
    十公里超速二十公里，而經內政部警政署國道公路警察局第四警察隊（以下稱國
    道四隊），以異議人所有該部汽車有違反道路交通管理處罰條例第三十三條第一
    項規定之行為，依採證照片逕行舉發，嗣將舉發單送達於異議人後，異議人雖於
    應到案日期前向原處分機關提出申訴，惟未向原處分機關告知該部汽車為警舉發
    當時之駕駛人確實姓名及年籍，經原處分機關請舉發單位即國道四隊調查結果，
    仍認該部汽車確有在高速公路超速行駛之違規行為，原處分機關乃依前揭道路交
    通管理處罰條例第三十三條第一項規定於九十一年九月二十日裁處異議人罰鍰三
    千元並依同條例第六十三條第一項記違規點數一點。
三、聲明異議意旨略以：上開汽車於九十一年七月二十四日上午十一時四十分許，由
    異議人駛入臺東縣臺東市○○○路五四○號南陽實業股分有限公司花蓮分公司臺
    東營業所進廠保養後，未再使用上開汽車，亦無他人使用該車，並於翌日下午三
    時許始領回上開汽車，迄於同年九月十四日上午，其竟接獲臺南縣警察局永康分
    局員警通知至該分局指認汽車，發現另有一臺與其所有之前開汽車外觀、型式均
    相仿，懸掛車號為Ｅ七－八六六二號之偽造車牌之汽車，可見當時駕駛前開車輛
    超速行駛者係另有其人，並非非異議人，實不應對其加以處罰，為此聲明異議，
    請求撤銷原處分等語。經查：異議人於九十一年七月二十四日上午十一時四十分
    許，駕駛其所有前開車號Ｅ七－八六六二號自小客車，至南陽實業股份有限公司
    花蓮分公司臺東營業所進廠保養，於翌日即同年月二十五日下午三時許，始前往
    將上開車輛領回，並繳交費用之事實，有前揭公司所出具之切結書、修護紀錄表
    客戶聯、統一發票及異議人使用信用卡付費親自簽名之商店存根收據各一紙在卷
    可稽；又犯罪嫌疑人羅至誠於九十一年九月十四日凌晨三時四十五分許，在臺南
    縣永康市○○路一一七六號前，駕駛懸掛車牌號碼Ｅ七－八六六二號之白色自小
    客車（原為被害人張坤田所有，三陽廠牌、車號８Ｖ－○一六八號、引擎號碼Ａ
    Ａ－ＡＮ三五三四九號），因酒後失控不慎撞及中央分隔島而發生車禍，經警察
    據報前往處理，始查出上開白色自小客車為被害人張坤田所失竊之贓車，且該車
    所旋掛之車牌號為偽造之車牌，並於車內查獲偽造之異議人行照等證件乙情，有
    臺南縣警察局永康分局九十一年十月三十日永警交裁字第○九一○○二七八五九
    號函暨所附警員蘇聖文之報告書、該局永警刑字第○九一○○○三二六七號刑事
    案件報告書、羅至誠之警詢筆錄及車輛比對照片等件附卷足憑，足見異議人所辯
    係另有他人駕駛其他車輛乙節，確係屬實；再觀之卷附二輛汽車之比對照片，凡
    廠牌、型式、顏色及外觀均相似，且該案之車牌號碼與異議人之車牌號碼均相同
    ，及本件以科學儀器所拍攝之車輛照片，確實無法區分究否為異議人所有之車輛
    ，復參以被本件舉發車輛超速行駛之地點與上開懸掛偽造車牌之贓車被查獲之地
    點相近，則該照片所示之車輛，不無有上開被害人張坤田所失竊之車輛之可能，
    從而依前揭訴訟上之待證事實「倘有懷疑，則從被告之利益作解釋」（in dubi
    opro reo）之證據法則，自應作對異議人有利之認定，認其所為上開辯解，為屬
    可採。
四、綜上所述，原處分機關所認定異議人即受處分人有前開違反道路交通管理處罰條
    例之違規事實，因本件尚不能排除另有其他人駕駛經偽造車牌之贓車而舉發錯誤
    之合理懷疑，異議人上開辯解尚非不足採信，此外復查無其他積極證據足以證明
    異議人有原處分機關所認定之前開違規行為，自應作對異議人有利之認定，原處
    分機關不察，遽對受處分人為前開裁決，即難認為允當，應認異議人之異議為有
    理由，自應由本院將原處分撤銷，改諭知受處分人不罰，以資適法。
據上論斷，應依道路交通案件處理辦法第二十條前段，裁定如主文。
中      華      民      國    九十一    年     十二     月      九      日
                                臺灣臺東地方法院交通法庭
                                      法  官  林卉聆
右正本證明與原本無異。
如不服本裁定，應於裁定送達後五日內向本院提出抗告狀。
                                      書記官  蘇  豫
中      華      民      國    九十一    年     十二     月十一    日
